【裁判字號】    98,自緝,7
【裁判日期】    980227
【裁判案由】    詐欺等
【裁判全文】
臺灣臺北地方法院刑事判決               98年度自緝字第7號
自  訴  人  甲○
自訴代理人  徐澎生律師
被      告  乙○
上列被告因詐欺等案件，經自訴人提起自訴，本院判決如下：
    主  文
本件免訴。
    理  由
一、本件公訴意旨略以：自訴人甲○與被告乙○於多年之前相識
    ，並無深交。於民國83年間偶遇，詎料被告竟意圖為自己不
    法之所有，藉口設立歐霖興業有限公司（下稱歐霖公司），
    以進口菸酒食品可獲巨利為詞，並提出股東名冊及公司章程
    ，誑稱籌組公司事宜一切就緒，致自訴人誤信其謊言陷於錯
    誤而交付投資款新台幣（下同）50萬元，嗣歐霖公司於84年
    11月1 日開業，由被告自任董事長並負責全部公司之經營及
    財務收支，惟迄無任何營業行為，經自訴人察覺事態有異，
    追詢財務流向，被告虛擬帳目表1 份作為搪塞，而又未能提
    出各項支出之具體憑證，歐霖公司至85年4 月歇業，在短短
    時間之內，竟列支交際費497,791元、薪資127萬元、差旅費
    662,558 元，實與事理不合，已涉不法。另被告詐騙之際，
    向自訴人出示股東名冊，猶誑稱其他股東資金均已收齊云云
    ，經事後查證僅裴少藩為被告詐得投資款80萬元，其餘股東
    投資均屬子虛。被告於假借設立歐霖公司詐欺得逞之後，又
    基於概括犯意，於84年11月起至85年4 月間，藉口短期周轉
    為由，陸續向自訴人詐得240 餘萬元，除部分無擔保外，其
    中1,595,692 元係以歐霖公司或伊本人支票為擔保，期間被
    告分文未清償，並多次簽發支票換回原到期之支票，嗣自訴
    人持有支票6 紙屆期提示，始知均已列為拒絕往來戶而未兌
    付，支票及退票單可佐。自訴人發現被告係以短期周轉為藉
    口而蓄意詐欺之後，原擬與被告協議清償，不欲伊受刑罰，
    詎料被告於85年4 月間逃匿，遍尋無著，自訴人曾刊登廣告
    ，冀被告秉乎良心，慚於清議而出面解決，惟均無結果。因
    認被告涉犯刑法第339條第1項詐欺取財罪、第215 條從事業
    務之人登載不實事項於業務文書罪嫌等語。
二、按案件時效已完成者，應諭知免訴之判決，且得不經言詞辯
    論為之，刑事訴訟法第302條第2 款、第307條定有明文。又
    被告行為後，刑法業於94年2月2日修正公布，並自95年7月1
    日起施行，而刑法修正施行前，其追訴權或行刑權時效已進
    行而未完成者，比較修正前後之條文，適用最有利於行為人
    之規定，亦為刑法施行法第8條之1所明定。查此次刑法修正
    ，其中關於追訴權時效部分，刑法第80條第1項第2款、第83
    條均經修正，就所犯最重本刑為3 年以上10年未滿有期徒刑
    之罪者，追訴權時效期間由10年提高為20年，且追訴權時效
    停止之起點由「開始偵查之日」修正為「提起公訴之日」，
    經綜合比較上開法律變更之情形，以修正前之規定對於被告
    較為有利，依據修正後刑法第2條第1項前段之規定（此條係
    規範行為後法律變更所生新舊法律比較適用之準據法，是刑
    法第2條第1項本身雖經修正，但無比較新舊法適用之問題，
    應一律適用裁判時之現行刑法第2條第1項之規定，為「從舊
    從輕」之比較），即應適用修正生效前之上開刑法規定，合
    先敘明。
三、修正前刑法第83條規定：「追訴權之時效，如依法律之規定
    ，偵查、起訴或審判之程序，不能開始或繼續時，停止其進
    行。前項時效停止，自停止原因消滅之日起，與停止前已經
    過之期間，一併計算。停止原因繼續存在之期間，如達於刑
    法第八十條第一項各款所定期間四分之一者，其停止原因視
    為消滅」。而案經提起公訴或自訴，且在審判進行中，此時
    追訴權既無不行使之情形，自不發生時效進行之問題（司法
    院大法官會議釋字第138 號解釋意旨參照），若已實施偵查
    ，追訴權既無不行使之情形，亦不生時效進行之問題（最高
    法院82年度第10次刑事庭會議決議意旨亦同此見解）。經查
    ，本件被告被訴詐欺等罪嫌，其最高本刑為有期徒刑5 年，
    其追訴權時效期間，依修正前刑法第80條第1項第2款規定為
    10年。本件被告之行為終了時間係85年4 月間，故追訴權時
    效期間應自85年4 月15日起算（不知日者，以當月15日為準
    ），本件自訴人係於86年1月3日向本院提起自訴而繫屬本院
    ，嗣因被告逃匿，經本院於86年5月8日發布通緝，致審判之
    程序不能開始等情，業經本院調閱該自訴案卷內所附資料查
    核無誤。是本件追訴權之時效應自85年4 月15日起算10年，
    加計因通緝而停止之2年6月（10年之四分之一）期間，及提
    起自訴繫屬於本院迄發布通緝前一日即86年5月7日之期間（
    共計4月5日），是本件追訴權時效完成日應為98年2 月20日
    ，本件追訴權時效業已完成，參諸前揭說明，爰不經言詞辯
    論，逕為免訴判決之諭知。
據上論斷，應依刑事訴訟法第302條第2 款、第307條，判決如主
文。
中    華    民    國    98    年    2     月    27    日
                  刑事第四庭    審判長法  官  郭惠玲
                                      法  官  呂政燁
                                      法  官  李明益
上正本證明與原本無異。
如不服本判決應於收受送達後10日內向本院提出上訴書狀，並應
敘述具體理由；其未敘述上訴理由者，應於上訴期間屆滿後20日
內向本院補提理由書（均須按他造當事人之人數附繕本）「切勿
逕送上級法院」。告訴人或被害人如對於本判決不服者，應具備
理由請求檢察官上訴，其上訴期間之計算係以檢察官收受判決正
本之日期為準。
                                      書記官  劉穗筠
中    華    民    國    98    年    2     月    27    日


司法院資訊處製作；財團法人民間司法改革基金會備份。
